臺灣高等法院民事裁定　　　　　　　　 100年度抗字第1065號
　　抗　告　人　王如玉
　　相　對　人　余承基
　　　　　　　　喬劍玲
上列當事人間清償債務強制執行事件，抗告人聲請拘提管收，抗
告人對於中華民國100年6月24日臺灣板橋地方法院98年度司執字
第84457案號所為裁定提起抗告，本院裁定如下：
    主  文
抗告駁回。
抗告費用由抗告人負擔。
    理  由
一、原裁定意旨略以：「相對人喬劍玲雖曾於民國（下同）99年
    5月5日出境，惟於99年6月19日入境，其後即無入出境資料
    ，堪認相對人喬劍玲現應仍在國內，顯無逃匿之虞。相對人
    二人之資力，經本院多次依聲請人（即本件之抗告人）之聲
    請至現場查封相對人財產，結果確實查無相對人顯有相當之
    財產或經濟能力足以履行義務之情形。況相對人經本院多次
    定期訊問或至居所進行執行程序時，大多皆到院或到場提供
    本院調查其財產狀況，足證相對人二人並無不為報告或為虛
    偽之報告。相對人於100年4月6日向本院提出清償本件債款
    面額新臺幣（下同）3,516,000元之支票（為相對人向第三
    人昇遠公司取得之佣金支票，下稱系爭支票），經提示遭退
    票，其後相對人向第三人取得部分佣金現款100萬元後，亦
    交由本院電匯給聲請人，自難認相對人有顯有履行義務之可
    能故不履行之情形。相對人二人至今並無符合強制執行法第
    22條第1項各款之情形，聲請人復未能舉證證明。從而聲請
    人之聲請於法無據，為無理由，應予駁回」等語。
二、抗告意旨略以：「系爭支票退票後，相對人雖於100年5月30
    日電匯至原法院，然因本件債務高達7,448,561元，尚有大
    筆債務未清償，且相對人一再拖延還款，相對人確有故意不
    履行債務並有隱匿財產之情事，已符合強制執行法第22條第
    1項第1款、第3款之情形。又相對人喬劍玲已於99年3月5日
    領取725,175元之勞工退休金，相對人喬劍玲亦無立即還款
    給抗告人，致抗告人期待落空，故相對人應有拘提管收之必
    要。爰求廢棄原裁定。」等語。
三、按債務人顯有履行義務之可能故不履行、或就應供強制執行
    之財產有隱匿或處分之情事者，執行法院得拘提之，強制執
    行法第22條第1項第1款、第3款定有明文。惟此項強制處分
    之性質，涉及人身自由，於金錢請求權之執行，適用上尤應
    審慎以論，儘先採用直接對物之執行方法，注意債務人財產
    之執行，非該事件有不得已之情事，或非以該間接對人之執
    行無法達其執行之目的，而有拘提、管收債務人以促使履行
    之必要者，方得適用之（最高法院98年度臺抗字第200號裁
    定意旨參照）。
四、經查，相對人於100年4月6日向執行法院提出清償之系爭支
    票，雖經抗告人提示遭退票，惟司法事務官於100年5月18日
    訊問兩造時，相對人請求另於同年月31日上午10點再開訊問
    ，並陳明屆時將籌措3,516,000元至法院清償抗告人（見原
    法院98年度司執字第84457號卷(四)100年5月18日執行訊問筆
    錄）。嗣相對人於100年5月30日雖僅將現款100萬元交付執
    行法院電匯給抗告人（見原法院98年度司執字第84457號卷
    (四)100年5月30之電話紀錄、發還案款通知）。然司法事務官
    於100年6月14日訊問兩造時，相對人再陳明餘款願於第三人
    林志鈞給付相對人後，再對抗告人清償，並願於債務清償完
    畢前定期至執行法院接受訊問，並另定100年7月12日上午10
    點再開訊問。嗣於100年7月12日司法事務官訊問兩造時，相
    對人再於同日將現款20萬元交付執行法院（見原法院98年度
    司執字第84457號卷(四)100年6月14日、7月12 日執行訊問筆
    錄、民事執行處執行案款收據）。足見相對人雖無法一次清
    償完畢案款，但相對人已於訊問期日前或訊問當天付交100
    萬元、20萬元於執行法院，並於訊問期日提出還款計畫且陳
    明願於債務清償完畢前定期至執行法院接受訊問，尚難認相
    對人有顯有履行義務之可能故不履行或就應供強制執行之財
    產有隱匿或處分之情事。故本院不能僅因相對人無法一次清
    償完畢案款，遽認相對人有虛偽報告或就應供強制執行之財
    產有隱匿、處分之情事，率依強制執行法第22條第1項第1款
    、第3款規定拘提、管收相對人以促使履行。是抗告人謂相
    對人一再拖延還款，確有故意不履行債務並有隱匿財產云云
    ，惟抗告人未提出任何證據以實其說，尚無足採。從而，原
    裁定駁回抗告人之聲請，並無違誤，抗告意旨仍執前詞指摘
    原裁定不當，求為廢棄，為無理由。
五、據上論結，本件抗告為無理由，爰裁定如主文。
中    華    民    國   100    年    9     月    15    日
                    民事第十三庭
                        審判長法  官  蕭艿菁
                              法  官  林麗玲
                              法  官  賴劍毅
正本係照原本作成。
本裁定除以適用法規顯有錯誤為理由外，不得再抗告。如提起再
抗告，應於收受後10日內委任律師為代理人向本院提出再抗告狀
。並繳納再抗告費新台幣１千元。
中    華    民    國   100    年    9     月    15    日
                              書記官  黃千鶴